最高法院刑事判決　　　　　　　　　　　　　　　　　八十七年度台上字第三六號
　　上　訴　人　乙○○　女
　　選任辯護人　陳煥生律師
　　　　　　　　詹俊平律師
　　上　訴　人　甲○○　男
右上訴人等因殺人等罪案件，不服台灣高等法院台南分院中華民國八十六年十月二十
二日第二審判決（八十六年度上重訴字第五九二號，起訴案號：台灣嘉義地方法院檢
察署八十五年度偵字第一五五三、一五五五、二五四○號），提起上訴，本院判決如
左：
    主  文
原判決關於甲○○、乙○○殺人部分撤銷，發回台灣高等法院台南分院。
其他上訴駁回。
    理  由
一發回部分：
本件原判決維持第一審論處上訴人甲○○、乙○○共同殺人罪刑之判決，駁回彼等在
第二審之上訴，固非無見。
惟查(一)被告之自白，須非出於強暴、脅迫、利誘、詐欺或其他不正之方法，且與事實
相符者，始得採為證據，如果被告之自白，係出於不正之方法，並非自由陳述，即其
取得自白之程序，已非適法，則不問自白內容是否確與事實相符，因其非適法之證據
，即不能採為判決基礎，故審理事實之法院，遇有被告對於自白提出刑求之抗辯時，
應先於其他事實而為調查。上訴人甲○○在原審一再辯稱警訊之自白係被刑求所致（
見原審卷(一)第一○三頁、一二九頁背面、一四二頁），原審未予調查，遽採該項自白
為上訴人等犯罪之證據，尚嫌速斷，難謂無應於審判期日調查之證據未予調查之違法
。(二)接續犯與連續犯，除其各個舉動或每次行為，均與該罪之構成要件相符略同外，
仍有其區別之分際，接續犯係以單一之犯意，以單一行為之數個舉動，接續進行同一
犯罪，在犯罪完成以前，其各個舉動均屬犯罪行為之一部，而接續的侵害同一人之同
一法益，為實質上一罪，至連續犯則係一次即可成罪之行為，基於一個概括犯意，反
覆數次而觸犯同一之罪名，其係以數個獨立之犯罪行為，連續數次侵害同一法益，法
律上綜合各個行為而只論以一罪。原判決既認定上訴人等共謀由甲○○於民國八十四
年五月二十七日晚上十一時三十分，在嘉義縣大埔鄉○○村○○○○路三四○公里五
百公尺處，以火燒車方式，欲燒死陳福來以詐領保險金額，因陳福來逃出車外而未得
逞。嗣再共同前往勘察擇定地點，由甲○○於八十四年六月二日上午三、四時許，在
嘉義縣阿里山鄉○○村○里○○路五十七公里八百公尺處修路危險路段山谷旁，將陳
福來騙至其小客車駕駛座，偽裝成陳福來開車，而站在車外將車發動，致陳福來人車
跌落山谷死亡，彼等並非以單一行為之數個舉動接續進行同一犯罪，而係以二個獨立
之犯罪行為，反覆二次觸犯殺人未遂與既遂罪，原判決認上訴人等僅成立單純之一殺
人既遂罪，其適用法則顯有不當。以上或為上訴意旨所指摘，或為本院得依職權調查
之事項，應認有發回更審之原因。
二駁回部分：
查第三審上訴書狀，應述上訴之理由，其未述者，得於提起上訴後十日內補提理
由書於原審法院，已逾上述期間，而於第三審法院未判決前仍未提出上訴理由書狀者
，第三審法院應以判決駁回之，刑事訴訟法第三百八十二條第一項、第三百九十五條
後段規定甚明。本件上訴人甲○○行使偽造私文書部分，不服原審判決，於民國八十
六年十一月二十四日提起上訴，並未述理由，迄今逾期已久，於本院未判決前仍未
提出，依上開規定其上訴自非合法，應予駁回。
據上論結，應依刑事訴訟法第三百九十五條後段、第三百九十七條、第四百零一條，
判決如主文。
中      華      民      國    八十七    年      一      月      八      日
                              最高法院刑事第九庭
                                  審判長法官  謝  家  鶴
                                        法官  羅  一  宇
                                        法官  花  滿  堂
                                        法官  陳  世  淙
                                        法官  劉  介  民
      右正本證明與原本無異
                                              書  記  官
中      華      民      國    八十七    年      一      月     十二     日
